【裁判字號】    90,訴,268
【裁判日期】    900622
【裁判案由】    違反森林法
【裁判全文】
臺灣嘉義地方法院刑事判決                            九十年度訴字第二六八號
    公  訴  人  臺灣嘉義地方法院檢察署檢察官
    被      告  丁○○
    選任辯護人  黃曜春
    被      告  丙○○
    被      告  乙○○
右列被告因違反森林法案件，經檢察官提起公訴（九十年度偵字第一九四六號），本
院判決如左：
    主  文
丁○○、丙○○、乙○○於保安林，結夥二人以上，為搬運贓物使用車輛竊取森林副
產物，各處有期徒刑肆月，如易科罰金以參百元折算壹日，均併科罰金柒仟貳佰元，
罰金如易服勞役，以佰元折算壹日。乙○○緩刑貳年。
扣案之鐵釘十四支、鐵鎚一支、手電筒一支均沒收。
    事  實
一、丁○○、丙○○、乙○○為山地原住民，因聽聞牛樟菇具有解毒功效，且見山地
    族人多有採集之習慣，竟基於意圖為自己不法所有之犯意聯絡，於民國九十年三
    月十七日上午十二時許，結夥二人以上，共同攜帶丙○○所有之大鐵釘、鐵鎚及
    手電筒，為搬運贓物而使用車輛，至嘉義縣阿里山鄉豐山村第五保安林地內，輪
    流將鐵釘釘在枯死之牛樟樹上，爬上去採取牛樟菇，共竊取約九台兩重之牛樟菇
    ，價值約新台幣七千二百元（折合二千四百銀元），直至同年月二十日下午五時
    許欲駕駛車輛搬運該竊得之贓物，途經嘉義縣阿里山鄉大雨點瀑布時，為警當場
    查獲，在車上起出上開牛樟菇，並扣得上述鐵釘十四支、鐵鎚一支、手電筒一支
    。
二、案經戊○○○○理處訴由嘉義縣警察局竹崎分局報告台灣嘉義地方法院檢察署檢
    察官偵查起訴。
    理  由
一、訊據被告丁○○、丙○○、乙○○三人，渠等於警訊、偵訊及本院審理中均對於
    上揭犯罪事實坦承不諱，僅辯稱「不知採集牛樟菇之行為犯法」等語。復有林務
    局奮起湖工作站技師甲○○及竹崎分局石鼓檢查站警員己○○九十年六月十五日
    審理時證述綦詳，並有贓物領據、扣押書、照片三張、森林被害報告處理單在卷
    可佐，又有鐵釘十四支、鐵鎚一支、手電筒一支扣案可稽，事証已臻明確，被告
    三人犯行均堪認定。
二、核被告丁○○、丙○○、乙○○所為，均係犯森林法第五十二條第一項第一款、
    第四款、第六款之罪，被告三人間就上開犯罪之實施有犯意聯絡及行為分擔，均
    為共同正犯。查被告三人為山地原住民，平日居住在嘉義縣阿里山上，對法令規
    章難免陌生，且山地人向來以自然界之動物或植物為其生活所依靠，渠等因聽聞
    牛樟菇具有解毒功效，且見山地族人多有採集之習慣，為解除因栽種蔬菜而噴灑
    農藥時所吸入之農藥，方一時失慮觸犯本件罪行，其犯罪原因與其生活環境息息
    相關，在客觀上實足以引起一般民眾之同情，倘予以宣告法定低度刑期仍嫌過重
    ，渠等犯罪之情狀顯可憫恕，爰依刑法第五十九條之規定酌量減輕其刑。而本件
    被竊之牛樟菇被害價格為新台幣七千二百元（折合二千四百銀元），此有森林被
    害報告處理單在卷可佐；爰審酌被告三人犯後均坦承犯行，且深具悔意等一切情
    狀，分別量處如主文所示之刑，均各併科贓額三倍之罰金即銀元七千二百元，有
    期徒刑部分併諭知易科罰金及罰金部分併諭知易服勞役之折算標準。又查被告乙○○前未曾受有期徒刑以上刑之宣告，犯後尚知坦承犯行，經此刑之宣告後，應
    知警惕而無再犯之虞，本院因認暫不執行其刑為當，爰就其犯行部分，予以宣告
    緩刑貳年，用啟自新。末查扣案之鐵釘十四支、鐵鎚一支、手電筒一支為本件之
    犯罪工具，且為被告丙○○所有，業據其供承在卷，爰依刑法第三十八條第一項
    第二款諭知沒收。
據上論斷，應依刑事訴訟法第二百九十九條第一項前段，森林法第五十二條第一項第
一款、第四款、第六款，刑法第十一條前段、第二十八條、第四十一條第一項前段、
第四十二條第二項、第五十九條、第七十四條第一款、第三十八條第一項第二款，罰
金罰鍰提高標準條例第二條，判決如主文。
本案經檢察官陳連發到庭執行職務。
中    華    民    國      九十        年      六        月    二十二    日
                                      臺灣嘉義地方法院刑事第二庭
                                          法  官    李  麗  萍
右正本證明與原本無異。
如不服本判決，應於判決送達後十日內向本院提出上訴狀( 應附繕本 )。
中    華    民    國     九十        年      六         月    二十二    日
                                          書記官    侯  麗  茹
森林法第五十二條第一項第一款、第四款、第六款：
竊取森林主、副產物而有左列情形之一者，處六月以上五年以下有期徒刑
，併科贓額二倍以上五倍以下罰金：
一  於保安林犯之者。
四  結夥二人以上或僱使他人犯之者。
六  為搬運贓物，使用牲口、船舶、車輛，或有搬運造材之設備者。


司法院資訊處製作；財團法人民間司法改革基金會備份。
